臺灣高雄地方法院刑事判決　　　　　　　　　　　　九十三年度易字第一四０七號
　　公　訴　人　臺灣高雄地方法院檢察署檢察官
　　被　　　告　戊○○　男　四.
　　　　　　　　乙○○　男　六.
右列被告等因竊盜等案件，經檢察官提起公訴（九十三年度偵字第一一九四八號），
本院判決如左：
    主  文
戊○○、乙○○均無罪。
    理  由
一、公訴意旨略以：被告戊○○與丁○○（經本院通緝中）基於共同之犯意聯絡，由
    丁○○駕駛ＺＯ─四四一七號自小貨車搭載戊○○，於民國九十三年四月十二日
    凌晨三時三十一分許，至高雄市○○區○○街八號前，共同徒手竊取己○○放置
    於該處之白鐵製工具箱一只（內裝有螺絲、鐵鎚等工具、價值共新台幣【下同】
    一萬八千元），得手後，由丁○○將竊得之上開工具箱載至高雄縣鳳山市○○○
    路二巷三十五號被告乙○○所經營之宏進企業有限公司（下稱宏進公司），以一
    千三百五十元之代價販賣予知情之乙○○，後經己○○報警循線在乙○○經營之
    宏進公司當場查獲上開遭竊之工具箱一只，因認被告戊○○涉犯刑法第三百二十
    條第一項之竊盜罪嫌，被告乙○○涉犯刑法第三百四十九條第二項之故買贓物罪
    嫌。
二、按犯罪事實應依證據認定之，無證據不得認定犯罪事實，又不能證明被告犯罪或
    其行為不罰者，應諭知無罪之判決，刑事訴訟法第一百五十四條第二項及第三百
    零一條第一項分別定有明文。又認定犯罪事實，所憑之證據，雖不以直接證據為
    限，間接證據亦包括在內，然無論直接或間接證據，其為訴訟上之證明，須於通
    常一般之人均不致於有所懷疑，而得確信其為真實之程度者，始得據之為有罪之
    認定，倘其證明尚未達到此一程度，而有合理性懷疑之存在時，即無從為有罪之
    認定，根據「罪證有疑，利於被告」之證據法則，即不得遽為不利於被告之認定
    （最高法院著有七十六年臺上字第四九八六號判例可資參照）；再按犯罪事實之
    認定，應憑真實之證據，倘證據是否真實尚欠明顯，自難以擬制推測之方法，為
    其判斷之基礎，而認定犯罪事實之證據係指足以認定被告確有犯罪行為之積極證
    據而言，該項證據自須適合於被告犯罪事實之認定，始得採為斷罪資料（最高法
    院五十三年臺上字第六五六號、二十九年上字第三一○五號判例可資參照）。
三、公訴人認被告戊○○及乙○○分別涉有竊盜及故買贓物罪嫌，無非係以：(一)被告
    丁○○及戊○○於警詢中之自白、(二)被害人己○○及證人方俊智警詢中之陳述、
    (三)監視錄影之照片四幀、(四)贓物認領保管單一紙、(五)被告乙○○自承不認識被告
    丁○○，再觀之渠等交付系爭工具箱係於凌晨三、四時之間，渠等既不相識，焉
    有在深夜間接受寄託不明來源物品之理，被告乙○○所辯顯然不合一般社會上常
    情，不足採信等為其主要論據。訊據被告戊○○、乙○○分別否認有何竊盜、故
    買贓物之犯行，被告戊○○辯稱：伊於案發當時係在綽號「豬仔」朋友之小港住
    處，丁○○駕駛一輛載運冷氣之東元電器貨車至「豬仔」住處，因「豬仔」不在
    ，丁○○即要求伊幫忙前往搬運工具箱，並表示該工具箱係其明天早上工作需使
    用，伊乃與共同被告丁○○一同前往搬運工具箱，嗣後警察帶同丁○○前去找伊
    ，伊始知悉所搬運者係他人之物等語；被告乙○○則辯稱：丁○○於九十三年四
    月十二日凌晨持白鐵箱至伊公司欲出售，因伊覺得三更半夜，且懷疑係屬來路不
    明之贓物，不願易購買，丁○○即表示其要上班，要求寄放，伊原先不願意，嗣
    因丁○○一再拜託，乃要求其書立切結書後，始讓其寄放工具箱等語。
四、經查：
  (一)九十三年四月十二日凌晨三時三十一分許，被告戊○○與共同被告丁○○一同前
    往高雄市○○區○○街八號前所搬運者，即嗣為警於被告乙○○所經營之宏進公
    司查獲之工具箱乙只（內裝有螺絲、鐵鎚等工具），係被害人己○○所有之物等
    情，業據被害人己○○於警詢時指述綦詳，並經證人方俊智於警詢時證述明確，
    且為被告戊○○及乙○○所不爭執，復有監視錄影照片四幀及贓物認領保管單一
    紙附卷可稽。是依前開證據顯示，或可證明被告戊○○確於前開時地與丁○○共
    同搬運被害人己○○之工具箱，後該工具箱係於被告乙○○所經營之宏進公司所
    查獲，惟是否可依該客觀事實，即遽然推論被告戊○○及乙○○分別涉犯竊盜及
    故買贓物罪嫌，尚有疑問，仍須有積極證據證明被告戊○○當時在主觀上具有不
    法所有之竊盜意圖，另被告乙○○是否成立故買贓物罪責，仍以其是否有知贓故
    買之行為為斷，合先敘明。
  (二)次按被告以外之人（含共同被告、共犯、被害人、證人等）於審判中有下列情形
    之一，其於檢察事務官、司法警察官或司法警察調查中所為之陳述，經證明具有
    可信之特別情況，且為證明犯罪事實之存否所必要者，得為證據：一、死亡者。
    二、身心障礙致記憶喪失或無法陳述者。三、滯留國外或所在不明而無法傳喚或
    傳喚不到者。四、到庭後無正當理由拒絕陳述者，刑事訴訟法第一百五十九條之
    三定有明文。經查，共同被告丁○○於警詢時供稱：伊於九十三年四月十二日三
    時三十一分許，前往中安路附近桂林地區，竊取他人之白鐵櫃，警方所提示監視
    器拍下行竊之照片，地點為小港區○○街八號前，照片中之人為伊本人及共犯戊○○，嗣於同年月十三日二十時三十分許，伊帶同警方前往五甲三商街高速公路
    旁乙間紅色鐵皮屋處取贓，並確認該白色鐵櫃係以一千三百五十元銷售予被告乙○○者等語（見小港分局警卷第一、二頁）。依上開說明，該警詢筆錄之記載係
    共同被告丁○○於審判外之陳述，原依刑事訴訟法第一百五十九條第一項之規定
    ，該陳述應無證據能力。惟查，共同被告丁○○於本院審理時經合法傳喚、拘提
    均未到庭，嗣經本院依法通緝，有送達證書、拘票、拘提報告書及通緝稿等各一
    份在卷可憑，其於警詢時所為之上開供述似符合刑事訴訟法第一百五十九條之三
    第三款所示「所在不明而傳喚不到」之要件。然本院認為對質詰問權乃根源於憲
    法之刑事被告權利（司法院大法官會議釋字第三八四號解釋可為參照），任何有
    礙被告行使前述權利之例外規定，在適用範圍上自應限縮，是以前述刑事訴訟法
    第一百五十九條之三第三款之適用範圍，即應由同條「經證明具有可信之特別情
    況」、「證明犯罪事實之存否所必要」兩項要件從嚴加以決定。而所謂「經證明
    具有可信之特別情況」，本院認同學者見解，認應依據陳述人於陳述時之「外部
    情況」是否具有可信性決定之，且必須依據陳述人之觀察、記憶、表達是否正確
    ，及陳述人有無虛偽陳述之動機而加以綜合決定（參林俊益著，傳聞法則之研究
    ，臺灣高等法院九十一年度研究發展項目研究報告第一三五頁）。是共同被告丁○○於本院審理時經合法傳喚、拘提均未到庭，而其於前揭警詢時所為之上開供
    述，觀其內容，係屬證明本件犯罪事實存否所必要之證據，惟基於前述說明，本
    院認共同被告丁○○對於被告戊○○是否知悉所搬運者係屬他人所有之物及其當
    時主觀上是否具有不法所有之竊盜意圖等情，陳述內容並非明晰，另對於被告乙○○是否知贓故買等情所為之陳述，亦與其所出具之寄放切結書內容明顯不符（
    見小港分局警卷第二十八頁）。是本院綜上說明，認為共同被告丁○○於前揭警
    詢時所為之供述，尚不具有可信之特別情況，而與刑事訴訟法第一百五十九條之
    三第三款所示要件不符，故並無證據能力，而不得做為本件認定事實之證據。
  (三)被告戊○○於警詢時僅供稱：伊受朋友阿龍拜託，要伊幫忙搬運工具箱，就跟其
    至桂林地區搬運，阿龍當時係開乙部白、紅色噴有東元冷氣字樣之小貨車載伊前
    往，伊不知道係偷別人之東西等語（見小港分局警卷第三頁），嗣於本院審理中
    則供稱：伊於案發當時係在綽號「豬仔」朋友之小港住處，丁○○駕駛一輛載運
    冷氣之東元電器貨車至「豬仔」住處，因「豬仔」不在，丁○○即要求伊幫忙前
    往搬運工具箱，並表示該工具箱係其明天早上工作需使用，伊乃與丁○○一同前
    往搬運工具箱，嗣後警察帶同丁○○前去找伊，伊始知悉所搬運者係他人之物等
    語，顯見被告戊○○雖坦承與丁○○一同搬運工具箱之事實，惟並未坦承夥同丁○○竊盜之事實，公訴人認其自白竊盜犯行，容係有所誤會。
  (四)另證人即宏進公司合夥人甲○○於本院審理時結證：九十三年四月至八月間，伊
    未睡覺，仍會開門營業，九十三年四月十二日凌晨，綽號「小龍」之人拿東西要
    來賣，被告乙○○不肯買，覺得東西有問題，叫「小龍」載走，「小龍」不肯，
    表示欲寄放在該處等晚一點再來載走，所以伊才要求小龍書立如小港分局警卷第
    二十八頁之切結書，該切結書以藍色原子筆書寫部分係伊所書寫，至簽名部分則
    係「小龍」所簽立者，伊對本案之所以仍有印象，係因小龍堅持要賣，而被告乙○○不買，兩人發生爭執等語（見本院九十四年一月十七日審判筆錄第十四頁）
    。衡諸證人甲○○與被告乙○○為合夥人，當無甘冒身罹刑典之風險，而虛偽陳
    述要求共同被告丁○○書立寄放切結書經過之必要，參以證人甲○○並當庭書寫
    該切結書內容、允許之「允」、國際之「國」及時間之「時」等字，經以肉眼詳
    予觀察比對小港分局警卷第二十八頁所附切結書內容之書寫筆跡，其字跡、筆順
    、筆劃顯與上開切結書內容之筆跡相同，足見證人甲○○前揭證詞，應屬事實，
    而堪採信。佐以卷附共同被告丁○○出具之前開切結書亦明白記載：「甲方（即
    宏進公司）與乙方（即丁○○）協議允許鐵箱寄放不得超過三小時，若寄放時間
    內有任何違法乙方全部負責，甲方不負責」等文，則被告乙○○並無向共同被告
    丁○○買受前揭其所竊取之白鐵工具箱之知情故買贓物行為，已堪認定。
  (五)綜上所述，公訴人憑以認定被告戊○○及乙○○分別構成竊盜及故買贓物罪嫌之
    論據，尚有不足，不能論以該二罪。此外，本院復查無其他積極證據足認被告等
    有何公訴人所指之竊盜及故買贓物之犯行，既不能證明其等犯罪，爰均依法諭知
    無罪之判決。
五、檢察官移送併辦（九十三年度偵字第一二三二六號）意旨略以：被告戊○○又於
    九十三年六月七日十三時許，在高雄市小港區○○○路二八六號前竊取楊鳳明所
    有機車（車牌號碼ＸＨＷ七０五，引擎號碼ＦＧ○二二七八三），被告戊○○此
    部分犯刑涉犯刑法第三百二十條第一項之竊盜罪等嫌，與本案件具有連續犯之關
    係，屬於裁判上一罪，為法律上之同一案件云云。經查，被告戊○○於本院審理
    中雖坦承此部分犯行，惟其經起訴之竊盜罪嫌部分既經本院判決無罪，自難認移
    從予以審理，應退回檢察官另行處理，併此指明。
據上論斷，應依刑事訴訟法第三百零一條第一項，判決如主文。
本案經檢察官丙○○到庭執行職務。
中      華      民      國    九十四   年     一      月    三十一     日
                                  臺灣高雄地方法院刑事第十二庭
                                      審判長法  官  張維君
                                            法  官  伍逸康
                                            法  官  劉惠娟
右正本證明與原本無異。
如不服本判決，應於判決送達後十日內，向本院提出上訴狀。
                                            書記官  陳素徵
中　　　華　　　民　　　國　　九十四　　年　　　一　　　月　　三十一　　日
